【裁判字號】    91,交易,532
【裁判日期】    920115
【裁判案由】    過失傷害
【裁判全文】
臺灣高雄地方法院刑事判決                        九十一年度交易字第五三二號
    公  訴  人  臺灣高雄地方法院檢察署檢察官
    被      告  丁○○  女  五.
右列被告因過失傷害案件，經檢察官聲請簡易判決處刑（九十一年度偵字第一一四二
號），本院認不宜以簡易判決處刑（九十一年度雄簡字第四七二號），爰適用通常程
序審理，判決如左：
    主  文
丁○○因過失傷害人，處罰金伍佰元，如易服勞役，以佰元折算壹日。
    事  實
一、丁○○於民國九十年八月七日上午九時許，駕駛車牌號碼ＸＱＴ—三五０號重型
    機車，沿高雄市○○區○○路由西往東方向行駛，途經該路與南屏路交岔路口時
    ，本應注意行經無號誌之交岔路口，支線道車應暫停讓幹線道車先行，又駕駛人
    應注意車前狀況，並隨時採取必要之安全措施，以避免危險之發生，而依當時客
    觀情狀天候晴，光線為日間自然光，道路為市區道路○路面乾燥無缺陷，道路無
    障礙物，且依其智識、能力並無不能注意之情事，竟因當時恰有一輛本由南向北
    行駛於南屏路之黑色自用小客車左轉文忠路，而擋住其左邊之視線，其又疏未注
    意車前狀況減速慢行，及其為支線道車應讓幹線道車先行，即貿然向前行駛，適
    有丙○○駕駛車牌號碼號ＸＱＪ—一一七號機車後載甲○○，沿南屏路由北往南
    方向行駛，亦因前述恰轉彎之黑色自用小客車擋住其前面視線，且疏未注意車輛
    行至無號誌之交岔路口，應減速慢行，作隨時停車之準備，即貿然向前行駛，待
    該輛黑色自用小客車左轉入南屏路後，兩機車方看見彼此且均已煞車不及，丙○○騎乘之機車車頭遂撞及丁○○騎乘之機車左側車身，造成雙方三人均人車倒地
    ，並致甲○○因此受有右腳磨擦傷之傷害（丁○○亦受有腰部挫傷、腰椎滑脫、
    脛骨線性骨折之傷害，惟未具告訴）。
二、案經甲○○之法定代理人乙○○訴由台灣高雄地方法院檢察署檢察官聲請以簡易
    判決處刑。
    理  由
一、按檢察官聲請以簡易判決處刑案件，經法院認為不得或不宜以簡易判決處刑者，
    應適用通常程序審判之，刑事訴訟法第四百五十二條定有明文。本件檢察官雖聲
    請以簡易判決處刑，惟被告是否有於警察機關知悉被告犯罪前，主動告知其犯行
    ，而符合刑法第六十二條自首減刑之規定，卷內並無相關資料可供參考，是本院
    認不宜逕以簡易判決處刑，乃改依通常程序審理，合先敘明。
二、訊據被告丁○○固不否認有於右揭時、地，與告訴代理人丙○○發生碰撞等情，
    惟矢口否認有何過失傷害之犯行，辯稱：我並沒有過失，當時我的車是靜止停在
    路口，是對方因被該部轉彎的小客車擋住視線才撞上我的云云。經查：
（一）按駕駛人應注意車前狀況，並隨時採取必要之安全措施，又行經無號誌之交岔
      路口，支線道車應暫停讓幹線道車先行，此為道路交通安全規則第九十四條第
      三項及第一百零二條第一項第二款所明文。查被告考領有重型機車駕駛執照，
      此有駕駛執照影本在卷可稽（參警卷第十七頁），故認前揭規定應屬被告應注
      意並能注意之事項。再依當時客觀情形，天候晴、光線為日間自然光、道路為
      市區道路○路面乾燥無缺陷、道路無障礙物、視距良好等情，此有上揭道路交
      通事故調查報告表一份可按，是以依被告之智識、能力並無不能注意之情事，
      被告自應注意車前狀況，隨時採取必要之安全措施，而南屏路劃設有雙線快車
      道屬幹線道，文忠街為支線道，被告既騎乘機車行駛於文忠街上，行經無號誌
      之交岔路口，支線道車自應暫停讓幹線道車先行方是。
（二）本件肇事地點在高雄市○○區○○路與文忠街交岔路口，該交岔路口並無交通
      號誌，肇事前被告之車行方向為沿文忠路由西往東方向行駛，告訴代理人丙○○則沿南屏路由北往南直行；肇事後，告訴代理人騎乘之機車與被告騎乘之機
      車，均倒放於該交岔路口偏西南方，該位置即係文忠街南側車道之延伸線及南
      屏路西側慢車道之延伸線交會處，此有道路交通事故調查報告表一份附卷可證
      。綜合二車之關係位置及形態，雙方行車方向、路線，被告之機車乃左側車身
      受損，告訴代理人之機車車頭損壞等受損情形觀之，再佐以告訴代理人丙○○
      陳稱：當時有部黑色自用小客車要左轉彎至文忠路，該部車子的車速很快，且
      沒有打方向燈，因該車擋住視線所以沒有看到被告，待該車過去後就和被告相
      撞了，當時被告亦是在行進間等語（見本院九十一年十二月十日訊問筆錄），
      被害人甲○○亦指稱：「我們從那邊看去有一台車子突然一轉彎，擋住視線，
      我媽煞車，突然看見對方車子就撞上了」等語（見雄檢九十年度他字第三０九
      三號偵查卷第十一頁），而被告亦坦承當時因有一部黑色車輛在該路口左轉彎
    ，致其未見到告訴代理人丙○○由左方駛來之機車等語（見本院九十一年十二
      月十日訊問筆錄），足見當時因恰有一輛本由南向北行駛於南屏路之黑色自用
      小客車左轉文忠路，擋住被告左邊之視線，而告訴代理人丙○○亦因該轉彎之
      黑色車輛擋住其前面視線，是雙方均未見到彼此而向前行駛，待該輛黑色車輛
      左轉入南屏路後，雙方看見彼此時均已煞車不及，告訴代理人丙○○騎乘之機
      車車頭遂撞及被告騎乘之機車左側車身。
（三）被告雖辯稱當時其在路口是靜止狀態，而非在行進間云云。經查，證人戊○○
      證稱：被告每天上班時一定會經過該路口，平常她有習慣在該路口停車，當天
      我看到被告至路口處有停下來，我和她打完招呼後就進去我住處，後來就聽到
      撞擊的聲音，等我跑出去觀看時，丁○○已被車子壓住左腳了等語（見九十一
      年十一月二十二日訊問筆錄），是證人戊○○雖證稱被告有於該路口暫停，然
      並未目擊該事故發生之情形，是其尚無法證明當時被告確是處於靜止狀態。再
      查，發生本件交通事故後被告機車之倒放位置，已在南屏路西側慢車道之延伸
      線上，且距離南屏路西側慢車道與快車道分隔線之延伸線僅有零點七公尺，而
      被告亦不否認當時告訴代理人丙○○所騎乘之機車車頭是撞及其所騎乘機車之
      左側車身，則以此觀之，被告暫停機車之位置應係在南屏路西側慢車道之延伸
      線上，且已十分接近快車道之延伸線，衡情一般車輛在交岔路口暫停以注意是
      否有左右來車之位置，應不可能超越停止線如此遠；且證人戊○○證稱：「（
      問：丁○○停下來的地方大約在何處？）在距離人行道前面一點點的位置」等
      語（見本院九十一年十一月二十二日訊問筆錄），本院並請證人戊○○於道路
      交通事故調查報告表上畫出其所見被告當時停車之大概位置，亦與肇事後被告
      機車之倒放位置尚有差距，故本院認被告當時應已起步而在行進間，其辯稱當
      時還係靜止狀態，尚不可採；是縱使被告於該路口處有暫停再起步，然其行經
      無號誌之交岔路口且為支線道車，仍應注意幹線道上有無來車，而於幹線道有
      來車時，仍應暫停讓幹線道車先行方是。再本件交通事故經送高雄市政府建設
      局車輛行車事故鑑定委員會鑑定結果亦為相同認定，有該委員會九十年十二月
      二十七日高市車鑑字第五八九一號鑑定意見書一份附卷可參。綜上所述，被告
      行經無號誌之交岔路口，為支線道車未暫停讓幹線道車先行，就本件車禍之發
      生，應有過失無訛。
（四）至告訴代理人丙○○亦坦承行經該交岔路口未減速慢行，且因該轉彎之黑色自
      用小客車擋住其前面視線，而疏未注意車前狀況，其所騎乘之機車車頭遂撞及
      被告所騎乘機車之左側車身等情，是告訴代理人丙○○亦有違道路交通安全規
      則九十三條第一項、第九十四條第三項之規則，其對於本件交通事故之發生亦
      有過失，惟被告過失責任，已據本院認定如前，則被告過失責任不能因此解免
      。被害人甲○○因本件交通事故受有右腳磨擦傷之傷害，據告訴人提出診斷證
      明書一紙為證，是認被告之過失行為與被害人之傷害結果間，具有相當因果關
      係，本件事證明確，被告過失傷害犯行，堪以認定。
二、核被告所為，係犯刑法第二百八十四條第一項前段之過失傷害罪。爰審酌被告犯
    罪後雖否認犯行，又尚未與被害人達成和解，賠償被害人所受之損失，惟念及其
    係駕駛車輛不慎方因過失犯本罪，且該交通事故之發生亦非均係被告之過失，而
    被害人所受之傷害亦屬輕微，再被告於本件交通事故發生後，已於九十年九月十
    九日經由高雄市鼓山區調解委員會，與告訴代理人丙○○成立調解，雖當時調解
    雙方之當事人係被告及告訴代理人丙○○，且告訴代理人丙○○稱：其於雙方在
    調解委員會協調時，有向被告提出被害人甲○○亦有受傷一情，然被告未予理會
    云云，然被告辯以告訴代理人丙○○於調解當時，根本未提出被害人甲○○有受
    傷一事，查告訴代理人丙○○既非與被告私下和解，而係在高雄市鼓山區調解委
    員會達成調解，倘其於調解當時就有一併提出被告應賠償被害人甲○○所受損害
    等情，在場調解委員應不致於對此置之不理而故意疏漏，是告訴代理人丙○○當
    時應未提出被害人甲○○亦有受傷一事方是，可認被告於主觀上對該件交通事故
    應認已與對方達成調解，雙方均放棄訴訟上之權利而終結，再被告因本件交通事
    故受有腰部挫傷、腰椎滑脫、脛骨線性骨折之傷害，顯較告訴代理人丙○○及被
    害人甲○○嚴重甚多，告訴代理人丙○○雖表示被告於本件交通事故發生後，均
    未前往探視其與甲○○等語，然被告既已與告訴代理人丙○○成立調解，又身受
    重傷尚須復健，在其自顧不暇之情況下，實難苛求其再前往探視被害人甲○○，
    況告訴代理人丙○○亦未前往探視被告之傷勢及復健狀況，則告訴人即被害人甲○○之父乙○○於調解成立後，方又以該交通事故中被害人甲○○受有傷害提起
    本件告訴，對被告實有欠公允等一切情狀，爰從輕量處如主文所示之罰金，並諭
    知易服勞役之折算標準。
據上論斷，應依刑事訴訟法第二百九十九條第一項前段、第四百五十二條，刑法二百
八十四條第一項前段、第四十二條第二項，罰金罰鍰提高標準條例第一條前段、第二
條，判決如主文。
中      華      民      國      九十二      年      一    月    十五    日
                                  臺灣高雄地方法院交通法庭
                                      審判長法官  黃建榮
                                            法官  廖純卿
                                            法官  盧怡秀
右正本證明與原本無異。
如不服本判決，應於判決送達後十日內，向本院提出上訴狀。
                                          書記官  林佳蓉
中      華      民      國      九十二      年      一    月    十五    日
附錄論罪科刑法條：
中華民國刑法第二百八十四條 (過失傷害罪)
因過失傷害人者，處六月以下有期徒刑、拘役或五百元以下罰金，致重傷者，處一年
以下有期徒刑、拘役或五百元以下罰金。
從事業務之人，因業務上之過失傷害人者，處一年以下有期徒刑、拘役或一千元以下
罰金，致重傷者，處三年以下有期徒刑、拘役或二千元以下罰金。


司法院資訊處製作；財團法人民間司法改革基金會備份。
